---
title: "Tugas Praktikum 5"
author: "Kaylila Kireinahana"
date: "2023-09-26"
output: html_document
---

```{r}
library(ggplot2)
library(tsibble)
library(tseries)
library(MASS)
library(rio)
```

# Impor Data

```{r}
data_mpdw <- import("https://raw.githubusercontent.com/reiflection/MPDW/main/Data/Cerial%20Prices.csv")
set.seed(1070)
rice <- ts(data_mpdw$Price_rice_ton)
str(rice)
```

# Tidak Stasioner dalam Rataan dan Ragam

```{r pressure, echo=FALSE}
plot_rice <- rice|> as_tsibble() |> 
  ggplot(aes(x = index, y = value)) + geom_line() + theme_bw() +
  xlab("Obs") + ylab("Nilai")
plot_rice
mean(rice)
```

## Plot ACF

```{r}
acf(rice)
```

Dari hasil diatas, ACF cenderung menurun secara perlahan (tails off). Hal ini menunjukkan bahwa data bukan stasioner.

## Uji ADF

```{r}
tseries::adf.test(rice)
```

H0: Data tidak stasioner dalam rataan

H1: Data stasioner dalam rataan

Berdasarkan uji ADF tersebut, p-value sebesar 0.5154 yang lebih besar dari taraf 5%. Hal ini menunjukkan bahwa data tidak stasioner dalam rataan.

## Plot Box-Cox

```{r}
rice.index <- seq(1:360)
rice.bc = boxcox(rice ~ rice.index, lambda = seq(-1,1,by=0.01))
#Nilai Rounded Lambda
rice.lambda <- rice.bc$x[which.max(rice.bc$y)]
rice.lambda
#SK
rice.bc$x[rice.bc$y > max(rice.bc$y) - 1/2 * qchisq(.95,1)]
```

Gambar diatas menunjukkan bahwa nilai rounded value yang optimum sebesar 0.06 dengan selang bawah -0.17 dan selang atas 0.29. Selang tersebut tidak memuat nilai satu sehingga data tidak stasioner dalam ragam.

## Partisi Data

### Bagian 1 (Tidak Stasioner dalam Rataan, Stasioner dalam Ragam)

```{r}
rice.dt1 <- rice[1:121] |> ts()
mean(rice.dt1)
var(rice.dt1)
```

#### Plot Time Series

```{r}
rice.dt1 |> as_tsibble() |> 
  ggplot(aes(x = index, y = value)) +
  geom_line() + theme_bw() +
  xlab("Obs") + ylab("Nilai")
```

Plot diatas menunjukkan adanya pola tren.

```{r}
acf(rice.dt1)
```

plot ACF pada gambar tersebut secara perlahan menuju nilai nol.

#### Uji ADF

```{r}
tseries::adf.test(rice.dt1)
```

Berdasarkan uji tersebut, p-value lebih besar dari taraf 5% yang menunjukkan bahwa data tidak stasioner dalam rataan.

#### Plot Box-Cox

```{r}
rice.index1 <- seq(1:121)
rice.bc1 = boxcox(rice.dt1 ~ rice.index1, lambda = seq(-2,6,by=1))
#Nilai Rounded Lambda
rice.lambda1 <- rice.bc1$x[which.max(rice.bc1$y)]
rice.lambda1
#SK
rice.bc1$x[rice.bc1$y > max(rice.bc1$y) - 1/2 * qchisq(.95,1)]
```

Dari output tersebut, nilai optimum yang diperoleh adalah sebesar -0.5454545 dengan batas bawah sebesar -0.30303030 dan batas atas sebesar 1.313131. Hal ini menunjukkan bahwa data partisi 1 stasioner dalam ragam.

### Bagian 2 (Tidak Stasioner dalam Rataan dan Ragam)

#### Plot Time Series

```{r}
rice.dt2 <- rice[1:241] |> ts()
mean(rice.dt2)
var(rice.dt2)
```

#### Uji ADF

```{r}
tseries::adf.test(rice.dt2)
```

p-value pada uji tersebut sebesar 0.548 yang menandakan bahwa partisi data 1 tidak stasioner dalam rataan.

#### Plot Box-Cox

```{r}
rice.index2 <- seq(1:241)
rice.bc2 = boxcox(rice.dt2 ~ rice.index2, lambda = seq(-2,1,by=1))
#Nilai Rounded Lambda
rice.lambda2 <- rice.bc2$x[which.max(rice.bc2$y)]
rice.lambda2
#SK
rice.bc2$x[rice.bc2$y > max(rice.bc2$y) - 1/2 * qchisq(.95,1)]
```

Berdasarkan output diatas, nilai optimum yang diperoleh adalah sebesar -0.3939394 dengan batas bawah -0.69696970 dan batas atas -0.09090909. Karena selang kepercayaan tidak melewati satu, maka partisi data 2 tidak stasioner dalam ragam.
