---
title: "Tugas Praktikum 3"
author: "Kaylila Kireinahana"
date: "2023-09-18"
output: html_document
---

## Packages

```{r library}
library(dLagM)
library(dynlm)
library(MLmetrics)
library(lmtest)
library(car)
```

## Impor Data

```{r new delhi}
library(rio)
new.delhi<-import("https://raw.githubusercontent.com/reiflection/MPDW/main/Data/New%20Delhi%20Air%20Quality.csv")
```

## Pembagian Data

```{r}
nd.train<-new.delhi[1:58,]
nd.test<-new.delhi[58:72,]
nd.train.ts<-ts(nd.train)
nd.test.ts<-ts(nd.test)
nd.ts<-ts(new.delhi)
```

## Model Koyck

```{r}
nd.koyck <- koyckDlm(x = nd.train$CO, y = nd.train$AQI)
summary(nd.koyck)
AIC(nd.koyck)
BIC(nd.koyck)
```

Dari hasil tersebut, nilai $p-value$ \< $\alpha$ ($0.05$) yang menunjukkan bahwa $x_t$ dan $y_{t-1}$ berpengaruh signifikan terhadap $y$. Model Koyck untuk data New Delhi dengan peubah CO adalah

$$
\hat{Y_t}=1.650115+0.911852x_t+0.003086y_{t-1}
$$

### Peramalan dan Akurasi Menggunakan Model Koyck

```{r}
nd.fore.koyck <- forecast(model = nd.koyck, x=nd.test$CO, h=15)
nd.fore.koyck
nd.mape.koyck <- MAPE(nd.fore.koyck$forecasts, nd.test$AQI)
#akurasi data training
GoF(nd.koyck)
```

nilai MAPE yang diperoleh adalah sebesar $0.02682805$.

## Regression With Distributed Lag

### Pemodelan

```{r}
nd.dlm <- dlm(x = nd.train$CO, y = nd.train$AQI, q = 2)
summary(nd.dlm)
AIC(nd.dlm)
BIC(nd.dlm)
```

Nilai $p-value$ \< $\alpha$ (5%) yang menandakan bahwa intercept dan $x_{t-1}$ berpengaruh terhadap $y$. Model yang dihasilkan adalah $$\hat{Y_t}=-53.895748+0.462213x_t-0.054087x_{t-1}-0.006628x_{t+2}$$ denan nilai AIC = $221.99$ dan BIC = $232.1167$.

### Peramalan dan Akurasi

Peramalan untuk 15 periode kedepan.

```{r}
nd.fore.dlm <- forecast(model = nd.dlm, x=nd.test$CO, h=15)
nd.fore.dlm
nd.mape.dlm <- MAPE(nd.fore.dlm$forecasts, nd.test$AQI)
#akurasi data training
GoF(nd.dlm)
```

Nilai MAPE sebesar $0.04461546$.

### *Lag* Optimum

```{r}
finiteDLMauto(formula = AQI ~ CO,
              data = data.frame(nd.train), q.min = 1, q.max = 10,
              model.type = "dlm", error.type = "AIC", trace = FALSE)
```

Lag optimum yang didapatkan adalah p = 10.

```{r}
# Model dengan Lag Optimum
nd.dlm2 <- dlm(x = nd.train$CO, y = nd.train$AQI, q = 10)
summary(nd.dlm2)
AIC(nd.dlm2)
BIC(nd.dlm2)
```

Dari hasil tersebut, peubah yang berpengaruh signifikan adalah $x_t$. Model yang didapat adalah $$\hat{Y_t}=-58.80864+0.49080x_t$$ .

Peramalan dan akurasi untuk 15 periode

```{r}
#peramalan dan akurasi
nd.fore.dlm2 <- forecast(model = nd.dlm2, x=nd.test$CO, h=15)
nd.mape.dlm2<- MAPE(nd.fore.dlm2$forecasts, nd.test$AQI)
#akurasi data training
GoF(nd.dlm2)
```

Nilai MAPE sebesar $0.0199312$ atau $1.99312$%.

## Model Autoregressive

### Pemodelan

```{r}
nd.ardl <- ardlDlm(x = nd.train$CO, y = nd.train$AQI, p = 6 , q = 15)
summary(nd.ardl)
AIC(nd.ardl)
BIC(nd.ardl)
```

Dari hasil diatas didapatkan bahwa $x_{t-6}$ dan $y_{t-1}$ berpengaruh signifikan terhadap $y_t$. Model keseluruhannya adalah $$\hat{Y_t}=-46.75764+0.27285x_{t-6}-0.78949y_{t-1}$$.

### Peramalan dan Akurasi

```{r}
nd.fore.ardl <- forecast(model = nd.ardl, x=nd.test$CO, h=15)
nd.fore.ardl
```

```{r}
nd.mape.ardl <- MAPE(nd.fore.ardl$forecasts, nd.test$AQI)
nd.mape.ardl
#akurasi data training
GoF(nd.ardl)
```

Nilai MAPE keduanya tidak jauh berbeda sehingga model ini tidak *overfitted* maupun *underfitted*.

### Lag Optimum

```{r}
nd.ardl.opt <- ardlBoundOrders(data = data.frame(new.delhi), ic = "AIC", 
                                  formula = AQI ~ CO )
min_p=c()
for(i in 1:10){
  min_p[i]=min(nd.ardl.opt$Stat.table[[i]])
}
q_opt=which(min_p==min(min_p, na.rm = TRUE))
p_opt=which(nd.ardl.opt$Stat.table[[q_opt]] == 
              min(nd.ardl.opt$Stat.table[[q_opt]], na.rm = TRUE))
data.frame("q_optimum" = q_opt, "p_optimum" = p_opt, 
           "AIC"=nd.ardl.opt$min.Stat)
```

Dari tabel diatas, terlihat bahwa nilai AIC terendah diperoleh jika $p=15$ dan $q=6$ dengan nilai AIC $121.7055$.

## Pemodelan DLM dan ARDL dengan Library dynlm

```{r}
#sama dengan model dlm q=1
nd.cons_lm1 <- dynlm(AQI ~ CO+L(CO),data = nd.train.ts)
#sama dengan model ardl p=1 q=0
nd.cons_lm2 <- dynlm(AQI ~ CO+L(AQI),data = nd.train.ts)
#sama dengan ardl p=1 q=1
nd.cons_lm3 <- dynlm(AQI ~ CO+L(CO)+L(AQI),data = nd.train.ts)
#sama dengan dlm p=2
nd.cons_lm4 <- dynlm(AQI ~ CO+L(CO)+L(CO,2),data = nd.train.ts)
```

### Ringkasan Model

```{r}
summary(nd.cons_lm1)
summary(nd.cons_lm2)
summary(nd.cons_lm3)
summary(nd.cons_lm4)
```

### SSE

```{r}
deviance(nd.cons_lm1)
deviance(nd.cons_lm2)
deviance(nd.cons_lm3)
deviance(nd.cons_lm4)
```

### Uji Diagnostik

```{r}
if(require("lmtest")) encomptest(nd.cons_lm1, nd.cons_lm2)
```

#### Autokorelasi

```{r}
dwtest(nd.cons_lm1)
dwtest(nd.cons_lm2)
dwtest(nd.cons_lm3)
dwtest(nd.cons_lm4)
```

#### Heterogenitas

```{r}
bptest(nd.cons_lm1)
bptest(nd.cons_lm2)
bptest(nd.cons_lm3)
bptest(nd.cons_lm4)
```

#### Kenormalan

```{r}
shapiro.test(residuals(nd.cons_lm1))
shapiro.test(residuals(nd.cons_lm2))
shapiro.test(residuals(nd.cons_lm3))
shapiro.test(residuals(nd.cons_lm4))
```

## Perbandingan Model

```{r}
nd.akurasi <- matrix(c(nd.mape.koyck, nd.mape.dlm, nd.mape.dlm2, nd.mape.ardl))
row.names(nd.akurasi)<- c("Koyck","DLM 1","DLM 2","Autoregressive")
colnames(nd.akurasi) <- c("MAPE")
nd.akurasi
```

Model yang paling optimum adalah model Autoregressive dengan nilai MAPE terkecil.

### Plot

```{r}
par(mfrow=c(1,1))
plot(nd.test$CO, nd.test$AQI, type="b", col="black")
points(nd.test$CO, nd.fore.koyck$forecasts,col="red")
lines(nd.test$CO, nd.fore.koyck$forecasts,col="red")
points(nd.test$CO, nd.fore.dlm$forecasts,col="blue")
lines(nd.test$CO, nd.fore.dlm$forecasts,col="blue")
points(nd.test$CO, nd.fore.dlm2$forecasts,col="orange")
lines(nd.test$CO, nd.fore.dlm2$forecasts,col="orange")
points(nd.test$CO, nd.fore.ardl$forecasts,col="green")
lines(nd.test$CO, nd.fore.ardl$forecasts,col="green")
legend("topleft",c("aktual", "koyck","DLM 1","DLM 2", "autoregressive"), lty=1, col=c("black","red","blue","orange","green"), cex=0.8)
```
