---
title: "Tugas Pertemuan 2 MPDW"
author: "Kaylila Kireinahana"
date: "2023-09-05"
output: html_document
---

```{r}
library(dplyr)
library(TTR)
library(forecast)
library(lmtest) #digunakan untuk uji formal pendeteksian autokorelasi
library(orcutt) #untuk membuat model regresi Cochrane-Orcutt
library(HoRM) #untuk membuat model regresi Hildreth-Lu
library(rio)
```

```{r}
# Import Data
new.delhi<-import("https://raw.githubusercontent.com/reiflection/MPDW/main/Data/New%20Delhi%20Air%20Quality.csv")
```

```{r}
#Membentuk objek time series
aqi.ts<-ts(new.delhi$AQI)
aqi.ts

#Membuat plot time series
ts.plot(aqi.ts, xlab="Time Period ", ylab="Air Quality Index", main= "Time Series Plot of AQI")

points(aqi.ts)
```

Dari plot time series diatas, dapat disimpulkan bahwa pola yang terlihat adalah pola *tren*.

## Double Moving Average

```{r}
aqi.sma <- SMA(aqi.ts, n=4)
nddma <- SMA(aqi.sma, n=4)
at_aqi <- 2*aqi.sma - nddma
bt_aqi <- 2/(4-1)*(aqi.sma - nddma)
aqi.dma<- at_aqi+bt_aqi
aqi.ramal<- c(NA, aqi.sma)

t = 1:5
f = c()

for (i in t) {
  f[i] = At[length(At)] + Bt[length(Bt)]*(i)
}
```

```{r}
aqi.gab <- cbind(aktual = c(aqi.ts,rep(NA,5)), 
                pemulusan1 = c(aqi.sma,rep(NA,5)),
                pemulusan2 = c(aqi.dma, rep(NA,5)),
                At = c(at_aqi, rep(NA,5)), 
                Bt = c(bt_aqi,rep(NA,5)),
                ramalan = c(aqi.ramal, f[-1]))
aqi.gab

#Plot time series
ts.plot(aqi.gab[,1], xlab="Time Period", ylab="Air Quality Index", 
        main= "DMA N=4 Data AQI")
points(aqi.gab[,1])
points(aqi.gab[,3])
points(aqi.gab[,6])
lines(aqi.gab[,3],col="green",lwd=2)
lines(aqi.gab[,6],col="red",lwd=2)
legend("topleft",c("data aktual","data pemulusan","data peramalan"), 
       lty=8, col=c("black","green","red"), cex=0.8)
```

Selanjutnya akan dilihat keakuratan dari DMA.

```{r}
#Menghitung nilai keakuratan
aqi_dma.error = aqi.ts-aqi.ramal[1:length(aqi.ts)]
aqi_dma.sse = sum(aqi_dma.error[5:length(aqi.ts)]^2)
aqi_dma.mse= mean(aqi_dma.error[5:length(aqi.ts)]^2)
aqi_dma.mape = mean(abs((aqi_dma.error[5:length(aqi.ts)]/aqi.ts[5:length(aqi.ts)])*100))

aqi_dma.akurasi <- matrix(c(aqi_dma.sse, aqi_dma.mse, aqi_dma.mape))
row.names(aqi_dma.akurasi)<- c("SSE", "MSE", "MAPE")
colnames(aqi_dma.akurasi) <- c("Akurasi m = 4")
aqi_dma.akurasi
```

Nilai keakurasian MAPE dibawah 10%. Hal ini menunjukkan bahwa DMA menunjukkan keakurasian yang baik.

## Double Exponential Smoothing

Selanjutnya akan digunakan metode *Double Exponential Smoothing* dengan cara sebagai berikut.

Pertama akan data akan dibagi menjadi data *training* dan data *testing*.

```{r}
#membagi training dan testing
aqi_train <- new.delhi$AQI[1:58]
aqi_test <- new.delhi$AQI[58:72]

#data time series
aqi_train.ts<-ts(aqi_train)
aqi_test.ts<-ts(aqi_test)

#eksplorasi data
par(nfrow=c(1,3))
plot(aqi.ts, col="red",main="Plot semua data")
points(aqi.ts)

plot(aqi_train.ts, col="blue",main="Plot data train")
points(aqi_train.ts)

plot(aqi_test.ts, col="blue",main="Plot data uji")
points(aqi_test.ts)
```

```{r}
#Lamda dan gamma optimum
aqi_des.opt<- HoltWinters(aqi_train.ts, gamma = FALSE)
aqi_des.opt
plot(aqi_des.opt)
legend("topleft", c("Data Aktual", "Peramalan"), col = c("black", "red"), 
       lty = c(1,1))


#ramalan
aqi.ramalandesopt<- forecast(aqi_des.opt, h=15)
aqi.ramalandesopt
```

```{r}
aqi_train_dse.sse <- aqi_des.opt$SSE
aqi_train_dse.mse <- aqi_train_dse.sse/length(aqi_train.ts)
aqi_train_des.sisaan <- aqi.ramalandesopt$residuals
head(aqi_train_des.sisaan)

aqi_train_dse.mape <- sum(abs(aqi_train_des.sisaan[3:length(aqi_train.ts)]/aqi_train.ts[3:length(aqi_train.ts)])*100)/length(aqi_train.ts)

aqi_des.opt.akurasi <- matrix(c(aqi_train_dse.sse,aqi_train_dse.mse,aqi_train_dse.mape))
row.names(aqi_des.opt.akurasi)<- c("SSE", "MSE", "MAPE")
colnames(aqi_des.opt.akurasi) <- c("Akurasi lamda dan gamma optimum")
aqi_des.opt.akurasi
```

## Perbandingan DMA dan DES

```{r}
cbind(aqi_dma.akurasi, aqi_des.opt.akurasi)
```

Berdasarkan perbandingan akurasi tersebut, terlihat nilai SSE, MSE, dan MAPE metode DES lebih kecil dibandingkan dengan metode DMA. Oleh karena itu, metode peramalan dan pemulusan yang terbaik antara keduanya adalah dengan metode DES.

Setelah melakukan peramalan, data yang telah dimasukkan kemudian dieksplorasi. Eksplorasi pertama yang dilakukan adalah dengan menggunakan \*scatter plot\*.

## Eksplorasi Data

```{r}
#Pembuatan Scatter Plot
plot(new.delhi$CO, new.delhi$AQI, pch = 20, col = "blue",
     main = "Scatter CO vs AQI",
     xlab = "CO",
     ylab = "Air Quality Index")

plot(new.delhi$o3, new.delhi$AQI, pch = 20, col = "blue",
     main = "Scatter O3 vs AQI",
     xlab = "O3",
     ylab = "Air Quality Index")

plot(new.delhi$so2, new.delhi$AQI, pch = 20, col = "blue",
     main = "Scatter SO2 vs AQI",
     xlab = "SO2",
     ylab = "Air Quality Index")

#Menampilkan Nilai Korelasi
cor(new.delhi$CO, new.delhi$AQI)
cor(new.delhi$o3, new.delhi$AQI)
cor(new.delhi$so2, new.delhi$AQI)
```

Berdasarkan scatter plot di atas, terlihat adanya hubungan/korelasi positif antara peubah AQI dengan nilai CO dan O3 dengan nilai korelasi sebesar $0.7376547$ dan $0.973599$, sedangkan terlihat hubungan/korelasi negatif antara peubah AQI dengan SO2 dengan nilai korelasi sebesar $-0.7424781$.

Setalah mengetahui adanya hubungan antar dua peubah, maka model regresi dapat ditentukan.

```{r}
aqi.model<- lm(AQI ~ CO + o3 + so2, data = new.delhi)
summary(aqi.model)
```

Model yang dihasilkan adalah $$y_i=-2.130858-0.002784x_1+0.485279x_2+3.894798x_3$$ Berdasarkan ringkasan model dapat diketahui bahwa hasil uji F memiliki *p-value* \< $\alpha$ (5%). Artinya, minimal terdapat satu variabel yang berpengaruh nyata terhadap model. Hasil uji-t parsial kedua parameter regresi, yaitu intersep dan koefisien regresi juga menunjukkan hal yang sama, yaitu memiliki *p-value* \< $\alpha$ (5%) sehingga nyata dalam taraf 5%. Selanjutnya dapat dilihat juga nilai $R^2 = 0.9492$. Artinya, sebesar 94.92% keragaman nilai AQI dapat dijelaskan oleh peubah NO2 dan SO2.

Selanjutnya dilakukan uji terhadap sisaannya seperti berikut ini.

```{r}
#sisaan dan fitted value
aqi.sisaan<- residuals(aqi.model)
aqi.fitValue<- predict(aqi.model)

#Diagnostik dengan eksploratif
par(mfrow = c(2,2))
qqnorm(aqi.sisaan)
qqline(aqi.sisaan, col = "steelblue", lwd = 2)
plot(aqi.fitValue, aqi.sisaan, col = "steelblue", pch = 20, xlab = "Sisaan", ylab = "Fitted Values", main = "Sisaan vs Fitted Values")
abline(a = 0, b = 0, lwd = 2)
hist(aqi.sisaan, col = "steelblue")
plot(seq(1,72,1), aqi.sisaan, col = "steelblue", pch = 20, xlab = "Sisaan", ylab = "Order", main = "Sisaan vs Order")
lines(seq(1,72,1), aqi.sisaan, col = "red")
abline(a = 0, b = 0, lwd = 2)
```

Dua plot di samping kiri digunakan untuk melihat apakah sisaan menyebar normal. Normal Q-Q Plot di atas menunjukkan bahwa sisaan cenderung menyebar normal, tetapi histogram dari sisaan tidak menunjukkan demikian. Selanjutnya, dua plot di samping kanan digunakan untuk melihat autokorelasi. Plot Sisaan vs \*Fitted Value\* dan Plot Sisaan vs \*Order\* menunjukkan adanya pola pada sisaan. Untuk lebih lanjut akan digunakan uji formal melihat normalitas sisaan dan plot ACF dan PACF untuk melihat apakah ada autokorelasi atau tidak.

## Uji Asumsi

```{r}
#Melihat Sisaan Menyebar Normal/Tidak
#H0: sisaan mengikuti sebaran normal
#H1: sisaan tidak mengikuti sebaran normal
shapiro.test(aqi.sisaan)
ks.test(aqi.sisaan, "pnorm", mean=mean(aqi.sisaan), sd=sd(aqi.sisaan))
```

Berdasarkan uji formal Saphiro-Wilk dan Kolmogorov-Smirnov didapatkan nilai *p-value* \< $\alpha$ (5%). Artinya, belum cukup bukti untuk menyatakan sisaan berdistribusi normal.

```{r}
#ACF dan PACF identifikasi autokorelasi
par(mfrow = c(1,2))
acf(aqi.sisaan)
pacf(aqi.sisaan)
```

Berdasarkan grafik tersebut, data terindikasi mempunyai autokorelasi. Hal ini terlihat dari beberapa garis yang keluar batas.

```{r}
#Deteksi autokorelasi dengan uji-Durbin Watson
#H0: tidak ada autokorelasi
#H1: ada autokorelasi
library(lmtest)
dwtest(aqi.model)
```

Melalui test Durbin-Watson, *p-value* \< $\alpha$ (5%) yang menandakan bahwa terdapat autokorelasi.

## Penanganan Autokorelasi

### Metode Cochrane-Orcutt

```{r}
library (orcutt)
#Penanganan Autokorelasi Cochrane-Orcutt
aqi.modelCO<-cochrane.orcutt(aqi.model)
aqi.modelCO
```

Model regresi berubah menjadi $$y_i=4.989103-0.031450x_1+0.483940x_2-0.027116x_3$$

Nilai p-value setelah menggunakan metode Cochrane-Orcutt menjadi lebih besar yaitu 0.9976 yang menandakan bahwa model tidak lagi mengalami autokorelasi.

```{r}
#Rho optimum
aqi.rho<- aqi.modelCO$rho
aqi.rho
```

Untuk melakukan transformasi manual, perlu mencari nilai rho optimum. Rho optimum pada model ini sebesar $0.44612096$.

```{r}
#Transformasi Manual
aqi.trans<- new.delhi$AQI[-1] - new.delhi$AQI[-72]*aqi.rho
CO.trans<- new.delhi$CO[-1] - new.delhi$CO[-72]*aqi.rho
o3.trans<- new.delhi$o3[-1] - new.delhi$o3[-72]*aqi.rho
so2.trans <- new.delhi$so2[-1] - new.delhi$so2[-72]*aqi.rho

aqi.modelCOmanual<- lm(aqi.trans ~ CO.trans + o3.trans + so2.trans)
summary(aqi.modelCOmanual)
```

```{r}
#Mencari Penduga Koefisien Regresi setelah Transformasi ke Persamaan Awal
aqi.b0bintang <- aqi.modelCOmanual$coefficients[c(-2,-3)]
aqi.b0 <- aqi.b0bintang/(1-aqi.rho)
aqi.b1 <- aqi.modelCOmanual$coefficients[c(-1,-3)]
aqi.b2 <- aqi.modelCOmanual$coefficients[c(-1,-2)]
aqi.b0
aqi.b1
aqi.b2
aqi.modelCO
```

Koefisien hasil transformasi manual dan fungsi sudah sesuai.

### Metode Hildreth-Lu

```{r}
#Penanganan Autokorelasi Hildreth lu
# Hildreth-Lu
hildreth.lu.func<- function(r, model){
  x1 <- model.matrix(model)[,c(-1,-3,-4)]
  x2 <- model.matrix(model)[,c(-1,-2,-4)]
  x3 <- model.matrix(model)[,c(-1,-2,-3)]
  y <- model.response(model.frame(model))
  n <- length(y)
  t <- 2:n
  y <- y[t]-r*y[t-1]
  x1 <- x1[t]-r*x1[t-1]
  x2 <- x2[t]-r*x2[t-1]
  x3 <- x3[t]-r*x3[t-1]
  
  return(lm(y ~ x1 + x2 + x3))
}

#Pencariab rho yang meminimumkan SSE
aqi.r <- c(seq(0,1, by= 0.1))
aqi.tab <- data.frame("rho" = aqi.r, "SSE" = sapply(aqi.r, function(i){deviance(hildreth.lu.func(i, aqi.model))}))
round(aqi.tab, 4)
```

Dari tabel SSE diatas, terlihat bahwa nilai SSE terkecil terdapat pada rentang nilai rho $0.4$ hingga $0.6$.

```{r}
#Rho optimal di sekitar 0.9
aqi.rOpt <- seq(0.4,0.6, by= 0.0001)
aqi.tabOpt <- data.frame("rho" = aqi.rOpt, "SSE" = sapply(aqi.rOpt, function(i){deviance(hildreth.lu.func(i, aqi.model))}))
head(aqi.tabOpt[order(aqi.tabOpt$SSE),])

#Grafik SSE optimum
par(mfrow = c(1,1))
plot(aqi.tab$SSE ~ aqi.tab$rho , type = "l", xlab = "Rho", ylab = "SSE")
abline(v = aqi.tabOpt[aqi.tabOpt$SSE==min(aqi.tabOpt$SSE),"rho"], lty = 2, col="red",lwd=2)
text(x=0.4612, y=7.905985, labels = "rho=0.4612", cex = 0.8)
```

Nilai rho terkecil jatuh pada $0.4612$ dengan nilai SSE $7.905985$.

```{r}
#Model terbaik
aqi.modelHL <- hildreth.lu.func(0.4612, aqi.model)
summary(aqi.modelHL)

#Transformasi Balik
cat("y = ", coef(aqi.modelHL)[1]/(1-0.4612), coef(aqi.modelHL)[2], "x1","+", coef(aqi.modelHL)[3], "x2", coef(aqi.modelHL)[4], "x3", sep = "")
```

```{r}
#Deteksi autokorelasi
dwtest(aqi.modelHL)
```

Koefisien model dan hasil Durbin-Watson test dari metode Hildreth-Lu dengan metode Cochrane-Orcutt mengeluarkan hasil yang sama.

```{r}
#Perbandingan
aqi.sseModelawal <- anova(aqi.model)$`Sum Sq`[c(-1, -2, -3)]
aqi.sseModelCO <- anova(aqi.modelCOmanual)$`Sum Sq`[c(-1, -2, -3)]
aqi.sseModelHL <- anova(aqi.modelHL)$`Sum Sq`[c(-1,-2, -3)]
aqi.mseModelawal <- aqi.sseModelawal/length(new.delhi$AQI)
aqi.mseModelCO <- aqi.sseModelCO/length(new.delhi$AQI)
aqi.mseModelHL <- aqi.sseModelHL/length(new.delhi$AQI)
aqi.akurasi <- matrix(c(aqi.sseModelawal, aqi.sseModelCO, aqi.sseModelHL,
                        aqi.mseModelawal, aqi.mseModelCO, aqi.mseModelHL),nrow = 2, ncol = 3,byrow = T)
colnames(aqi.akurasi) <- c("Model Awal", "Model Cochrane-Orcutt", "Model Hildreth-Lu")
row.names(aqi.akurasi) <- c("SSE","MSE")
aqi.akurasi
```

Berdasarkan hasil tersebut dapat diketahui bahwa hasil penanganan autokorelasi dengan metode Cochrane-Orcutt dan Hildreth-Lu memiliki SSE yang hampir sama, sebesar $7.9059848$ dan lebih baik dibandingkan model awal ketika autokorelasi masih terjadi, yaitu sebesar $33.6474846$.
