---
title: "Ujian Praktikum UTS MPDW"
author: "Kaylila Kireinahana"
date: "2023-10-06"
output: html_document
---

```{r}
library(readxl)
uts <- read_excel("Data UTS Fix.xlsx")
uts1 <-- uts[,2]
uts2 <- uts[,2]+512
head(uts)
head(uts1)
head(uts2)
```

## Pembagian Data

```{r}
uts.train <- ts(uts2[1:121,])
uts.test <- ts(uts2[122:151,])
```

```{r}
library(ggplot2)
library(tsibble)
library(tseries)
library(MASS)
library(forecast)
library(TSA)
library(TTR)
library(aTSA)
library(graphics)
```

# Eksplorasi Data

## Time Series Plot

```{r}
par(mfrow=c(2,2))
plot(uts2,
     col = "pink",
     lwd = 0.5,
     type = "o",
     xlab = "Time",
     ylab = "Data Awal")
plot(uts2,
     col = "lightblue",
     lwd = 0.5,
     type = "o",
     xlab = "Time",
     ylab = "Data Train")
plot(uts2,
     col = "lightgreen",
     lwd = 0.5,
     type = "o",
     xlab = "Time",
     ylab = "Data Test")
```

Dari kedua plot tersebut terlihat bahwa data awal dan kedua partisi data menunjukkan tren turun.

## Eksplorasi Ketidakstasioneran

### Plot ACF

```{r}
acf(uts.train, main="ACF", lag.max=20)
```

Dari ACF plot terlihat bahwa lag menurun secara melambat, menandakan data tidak stasioner.

### Uji ADF

```{r}
tseries::adf.test(uts.train)
```

$H_0$ : Data tidak stasioner dalam rataan

$H_1$ : Data stasioner dalam rataan

Berdasarkan uji ADF tersebut, didapat *p-value* sebesar 0.3401 yang lebih besar dari taraf nyata 5% sehingga terima $H_0$ dan menandakan bahwa data tidak stasioner dalam rataan. Hal ini sesuai dengan hasil eksplorasi menggunakan plot time series dan plot ACF.

### Plot Box-Cox

```{r}
uts.index <- seq(1:121)
uts.bc = boxcox(uts.train~uts.index, lambda = seq(1,5,by=0.01))
#Nilai Rounded Lambda
uts.lambda <- uts.bc$x[which.max(uts.bc$y)]
uts.lambda
#SK
uts.bc$x[uts.bc$y > max(uts.bc$y) - 1/2 * qchisq(.95,1)]
```

Gambar di atas menunjukkan nilai *rounded value* ($\lambda$) optimum sebesar 2.55 dan pada selang kepercayaan 95% nilai memiliki batas bawah 1.6 dan batas atas 3.5. Selang tersebut tidak memuat nilai satu sehingga dapat dikatakan bahwa data tidak stasioner dalam ragam.

# Penanganan Ketidakstasioneran Data

```{r}
uts.train.diff<-diff(uts.train, differences = 1) 
plot.ts(uts.train.diff, col="red", lty=3, xlab="waktu", ylab="Data Difference 1", main="Plot Difference")
```

Berdasarkan plot data deret waktu, terlihat bahwa data sudah stasioner dalam rataan ditandai dengan data bergerak pada nilai tengah tertentu (tidak terdapat trend ataupun musiman pada data).

## Plot ACF untuk Data Differencing

```{r}
acf(uts.train.diff)
```

Berdasarkan plot tersebut, terlihat bahwa plot ACF cuts off pada lag ke 1. Hal ini menandakan data sudah stasioner dalam rataan dan ketidakstasioneran data telah berhasil tertangani.

## Uji ADF

```{r}
tseries::adf.test(uts.train.diff)
```

$H_0$ : Data tidak stasioner dalam rataan

$H_1$ : Data stasioner dalam rataan

Berdasarkan uji ADF tersebut, didapat *p-value* sebesar 0.01 yang lebih kecil dari taraf nyata 5% sehingga tolak $H_0$ atau data stasioner dalam rataan. Hal ini sesuai dengan hasil eksplorasi menggunakan plot time series dan plot ACF, sehingga dalam hal ini ketidakstasioneran data sudah berhasil ditangani dan dapat dilanjutkan ke pemodelan.

# Identifikasi Model

```{r}
par(mfrow=c(1,2))
acf(uts.train.diff)
pacf(uts.train.diff)
```

Berdasarkan plot tersebut, terlihat bahwa plot ACF dan PACF cenderung *cuts off* pada lag ke 1, sehingga model tentatifnya adalah ARIMA(1,1,1).

```{r}
eacf(uts.train.diff)
```

Identifikasi model menggunakan plot EACF dilakukan dengan melihat ujung segitiga pada pola segitiga nol. Dalam hal ini model tentatif yang terbentuk adalah ARIMA(0,1,1), ARIMA(1,1,1), ARIMA(2,1,1).

# Pendugaan Parameter Model Tentatif

## ARIMA(0,1,1)

```{r}
uts.model1 = Arima(uts.train.diff, order=c(0,1,1),method="ML")
summary(uts.model1) #AIC=1429.04
lmtest::coeftest(uts.model1) #seluruh parameter signifikan
```

## ARIMA(1,1,1)

```{r}
uts.model2=Arima(uts.train.diff, order=c(1,1,1),method="ML")
summary(uts.model2) #AIC=1426.78
lmtest::coeftest(uts.model2) #seluruh parameter signifikan
```

## ARIMA(2,1,1)

```{r}
uts.model3=Arima(uts.train.diff, order=c(2,1,1),method="ML")
summary(uts.model3) #AIC=1428.16
lmtest::coeftest(uts.model3) #ada parameter tidak signifikan
```

Berdasarkan pendugaan parameter diatas, AIC terkecil dimiliki oleh model ARIMA(1,1,1).

# Analisis Sisaan

## Eksplorasi Sisaan

```{r}
uts.sisaan <- uts.model2$residuals 
par(mfrow=c(2,2)) 
qqnorm(uts.sisaan) 
qqline(uts.sisaan, col = "blue", lwd = 2) 
plot(c(1:length(uts.sisaan)),uts.sisaan) 
acf(uts.sisaan) 
pacf(uts.sisaan) 
par(mfrow = c(1,1))
```

Berdasarkan plot kuantil-kuantil normal, secara eksplorasi ditunjukkan sisaan tidak menyebar normal ditandai dengan titik titik yang cenderung tidak mengikuti garis $45^{\circ}$. Kemudian dapat dilihat juga lebar pita sisaan yang cenderung tidak sama menandakan bahwa sisaan memiliki ragam yang heterogen. Plot ACF dan PACF sisaan ARIMA(1,1,1) terdapat beberapa lag yang masih signifikan. Kondisi ini akan diuji lebih lanjut dengan uji formal.

## Uji Formal

```{r}
#1) Sisaan Menyebar Normal 
ks.test(uts.sisaan,"pnorm")  #tak tolak H0 > sisaan menyebar normal
```

Selain dengan eksplorasi, asumsi tersebut dapat diuji menggunakan uji formal. Pada tahapan ini uji formal yang digunakan untuk normalitas adalah uji Kolmogorov-Smirnov (KS). Hipotesis pada uji KS adalah sebagai berikut.

$H_0$ : Sisaan menyebar normal

$H_1$ : Sisaan tidak menyebar normal

Berdasarkan uji KS tersebut, didapat *p-value* sebesar 2.2 x 10\^-16 yang kurang dari taraf nyata 5% sehingga tolak $H_0$ dan menandakan bahwa sisaan tidak menyebar normal. Hal ini sesuai dengan hasil eksplorasi menggunakan plot kuantil-kuantil normal.

```{r}
#2) Sisaan saling bebas/tidak ada autokorelasi 
Box.test(uts.sisaan, type = "Ljung")  #tak tolak H0 > sisaan saling bebas
```

Selanjutnya akan dilakukan uji formal untuk kebebasan sisaan menggunakan uji Ljung-Box. Hipotesis yang digunakan adalah sebagai berikut.

$H_0$ : Sisaan saling bebas

$H_1$ : Sisaan tidak tidak saling bebas

Berdasarkan uji Ljung-Box tersebut, didapat *p-value* sebesar 0.8813 yang lebih besar dari taraf nyata 5% sehingga tak tolak $H_0$ dan menandakan bahwa sisaan saling bebas. Hal ini berbeda dengan eksplorasi.

```{r}
#3) Sisaan homogen 
Box.test((uts.sisaan)^2, type = "Ljung")  #tak tolak H0 > sisaan homogen
```

Hipotesis yang digunakan untuk uji kehomogenan ragam adalah sebagai berikut.

$H_0$ : Ragam sisaan homogen

$H_1$ : Ragam sisaan tidak homogen

Berdasarkan uji Ljung-Box terhadap sisaan kuadrat tersebut, didapat *p-value* sebesar 0.9608 yang lebih besar dari taraf nyata 5% sehingga tolak $H_0$ dan menandakan bahwa ragam sisaan tidak homogen.

```{r}
#4) Nilai tengah sisaan sama dengan nol 
t.test(uts.sisaan, mu = 0, conf.level = 0.95)  #tak tolak h0 > nilai tengah sisaan sama dengan 0
```

Terakhir, dengan uji-t, akan dicek apakah nilai tengah sisaan sama dengan nol. Hipotesis yang diujikan sebagai berikut.

$H_0$ : nilai tengah sisaan sama dengan 0

$H_1$ : nilai tengah sisaan tidak sama dengan 0

Berdasarkan uji-ttersebut, didapat *p-value* sebesar 0.8636 yang lebih besar dari taraf nyata 5% sehingga tak tolak $H_0$ dan menandakan bahwa nilai tengah sisaan sama dengan nol. Hal ini berbeda dengan eksplorasi.

# Overfitting

```{r}
uts.model2a = Arima(uts.train, order=c(2,1,1),method="ML")
summary(uts.model2a) #1435.14
lmtest::coeftest(uts.model2a)

uts.model2b = Arima(uts.train, order=c(1,1,2),method="ML")
summary(uts.model2b) #1437.68
lmtest::coeftest(uts.model2b) #tidak ada yg signifikan

#model yang dipilih adalah model awal, yaitu ARIMA(1,1,1)
```

Pada model overfitting, model ARIMA (2,1,1) memiliki semua parameter signifikan namun memiliki AIC yang lebih tinggi daripada model awal ARIMA (1,1,1). Sedangkan untuk model ARIMA (1,1,2) tidak ada parameter yang signifikan.

# Peramalan

```{r}
uts.ramalan <- forecast::forecast(uts.model2, h = 30) 
uts.ramalan
uts.data.ramalan <- uts.ramalan$mean
plot(uts.ramalan)
```

Berdasarkan hasil plot ramalan di atas, dapat dilihat bahwa ramalan ARIMA(1,1,1) cenderung stabil hingga akhir periode. Selanjutnya, dapat dicari nilai akurasi antara hasil ramalan dengan data uji sebagai berikut.

```{r}
uts.pt_1 <- uts.train[121] #nilai akhir data latih
uts.hasil.forc.Diff <- uts.data.ramalan
uts.hasil <- diffinv(uts.hasil.forc.Diff, differences = 1) + uts.pt_1
ts.plot(uts.train,uts.hasil)
```

```{r}
uts.perbandingan <- matrix(data=c(head(uts.test, n=30), uts.hasil[-1]),
                     nrow = 30, ncol = 2)
colnames(uts.perbandingan)<-c("Aktual","Hasil Forecast")
uts.perbandingan
accuracy(ts(uts.hasil[-1]), head(uts.test, n=30))
```

Dari hasil tersebut diperoleh MAPE 1.393766 (dibawah 10%) yang menandakan model ini sudah cukup baik dalam memprediksi.
