---
title: "Pendugaan Parameter, Diagnostik Model, dan Peramalan"
author: "Kaylila Kireinahana"
date: "2023-10-15"
output: html_document
---

# Packages

```{r}
library(ggplot2)
library(tsibble)
library(tseries)
library(MASS)
library(forecast)
library(TSA)
library(TTR)
library(aTSA)
library(graphics)
```

# Penyiapan Data

```{r cars}
summary(cars)
```

# Eksplorasi Data

```{r}
data_mpdw <- rio::import("https://raw.githubusercontent.com/reiflection/MPDW/main/Data/Cerial%20Prices.csv")
View(data_mpdw)
rice <- ts(data_mpdw$Price_rice_ton)
rice.train <- ts(rice[1:288])
rice.test <- ts(rice[289:360])
```

## Plot Data Time Series

```{r}
par(mfrow=c(2,2))
plot.ts(rice, lty=1, col="red", xlab="waktu", ylab="Kurs", main="Plot Data Rice")
plot.ts(rice.train, lty=1, col="blue", xlab="waktu", ylab="Kurs", main="Plot Rice Train")
plot.ts(rice.test, lty=1, col="green", xlab="waktu", ylab="Kurs", main="Plot Rice Test")
```

Terlihat dari ketiga plot tersebut, bahwa data tidak memiliki pola yang konstan serta tidak bergerak pada nilai tengah tertentu. Hal ini menunjukkan bahwa data tidak stasioner.

## Uji Kestasioneran

### Uji ACF

```{r}
acf(rice.train)
```

Berdasarkan plot ACF tersebut, terlihat bahwa nilai ACF terhadap lag menurun secara perlahan. Hal ini menunjukkan bahwa data tidak stasioner dalam rataan.

### Uji ADF

```{r}
tseries::adf.test(rice.train)
```

$H_0$: Data tidak stasioner dalam rataan

$H_1$: Data stasioner dalam rataan

Berdasarkan uji tersebut, $$p-value > \alpha$$ ( $$0.5036 > 0.05$$ ) yang berarti tak tolak H0 atau data tidak stasioner dalam rataan.

### Plot Box-Cox

```{r}
rice.index <- seq(1:288)
rice.bc = boxcox(rice.train ~ rice.index, lambda = seq(-2,2,by=0.1))
#Nilai Rounded Lambda
rice.lambda <- rice.bc$x[which.max(rice.bc$y)]
rice.lambda
#SK
rice.bc$x[rice.bc$y > max(rice.bc$y) - 1/2 * qchisq(.95,1)]
```

Dari hasil diatas, terlihat bahwa lambda optimum adalah $-0.1010101$ dengan batas bawah $-0.38383838$ dan batas atas $0.14141414$. Karena selang tidak memuat nilai satu, maka data tidak stasioner dalam ragam.

## Penanganan Ketidakstasioneran Data

```{r}
rice.train.diff <- diff(rice.train, differences = 1) 
plot.ts(rice.train.diff, lty=1, xlab="waktu", ylab="Data Difference 1 Rice", main="Plot Difference Rice")
```

Berdasarkan plot diatas, data setelah mengalami *differencing* menunjukkan pola yang stasioner namun terdapat satu lonjakan. Untuk memastikan lebih lanjut, dilakukan uji formal.

### Plot ACF

```{r}
acf(rice.train.diff)
```

Berdasarkan plot diatas, ACF cenderung *cuts off* di lag pertama.

### Uji ADF

```{r}
tseries::adf.test(rice.train.diff)
```

$H_0$: Data tidak stasioner dalam rataan

$H_1$: Data stasioner dalam rataan

Berdasarkan uji tersebut, $$p-value (0.01) < \alpha (0.05) $$ yang berarti tolak H0. Hal ini menandakan bahwa data *differencing* sudah stasioner dalam rataan.

### Plot PACF

```{r}
pacf(rice.train.diff)
```

Berdasarkan plot tersebut, PACF cenderung *cuts off* di lag kedua.

### Plot EACF

```{r}
eacf(rice.train.diff)
```

Berdasarkan plot EACF, beberapa model yang terbentuk adalah ARIMA(0,1,1), ARIMA(0,1,2), ARIMA(1,1,2), dan ARIMA(2,1,0).

# Pendugaan Parameter Model Tentatif

## ARIMA(0,1,1)

```{r}
rice.model1 = Arima(rice.train.diff, order=c(0,1,1),method="ML")
summary(rice.model1) #AIC=2740.94
lmtest::coeftest(rice.model1) #seluruh parameter signifikan
```

## ARIMA(0,1,2)

```{r}
rice.model2 = Arima(rice.train.diff, order=c(0,1,2),method="ML")
summary(rice.model2) #AIC=2688.53
lmtest::coeftest(rice.model2) #seluruh parameter signifikan
```

## ARIMA(1,1,2)

```{r}
rice.model3 = Arima(rice.train.diff, order=c(1,1,2),method="ML")
summary(rice.model3) #AIC=2690.53
lmtest::coeftest(rice.model3) #tidak seluruh parameter signifikan
```

## ARIMA(2,1,0)

```{r}
rice.model4 = Arima(rice.train.diff, order=c(2,1,0),method="ML")
summary(rice.model4) #AIC=2765.17
lmtest::coeftest(rice.model4) #seluruh parameter signifikan
```

Berdasarkan beberapa model tentatif diatas, model terbaik dengan AIC terkecil dan seluruh parameter signifikan adalah ARIMA(0,1,2)

## Overfitting

Tahapan selanjutnya adalah overfitting dengan menaikkan ordo AR(p) atau MA(q). Jika model terbaik yang diperoleh adalah ARIMA(0,1,2) maka dilakukan pemodelan untuk ARIMA(0,1,3) dan ARIMA(1,1,2)

### ARIMA(1,1,2)

```{r}
rice.model3 = Arima(rice.train.diff, order=c(1,1,2),method="ML")
summary(rice.model3) #AIC=2690.53
lmtest::coeftest(rice.model3) #tidak seluruh parameter signifikan
```

### ARIMA(0,1,3)

```{r}
rice.model2a = Arima(rice.train.diff, order=c(0,1,3),method="ML")
summary(rice.model2a) #AIC=2690.53
lmtest::coeftest(rice.model2a) #tidak seluruh parameter signifikan
```

Berdasarkan model *overfitting*, ARIMA(1,1,2) dan ARIMA(0,1,3) mempunyai AIC yang lebih besar serta tidak seluruh parameter signifikan. Oleh karena itu, model awal ARIMA(2,1,0) yang digunakan untuk tahap selanjutnya.

# Peramalan

Peramalan untuk 72 periode kedepan.

```{r}
rice.ramalan <- forecast::forecast(rice.model2, h = 72) 
rice.ramalan
rice.data.ramalan <- rice.ramalan$mean
plot(rice.ramalan)
```

Ramalan ARIMA(0,1,2) cukup stabil hingga akhir periode.

## Plot Peramalan

```{r}
rice.pt <- rice.train[288] #nilai akhir data latih
rice.hasil.diff <- rice.data.ramalan
rice.hasil <- diffinv(rice.hasil.diff, differences = 1) + rice.pt
ts.plot(rice.train, rice.hasil)
```

## Perbandingan Akurasi

```{r}
rice.perbandingan <- matrix(data=c(head(rice.test, n=72), rice.hasil[-1]),
                     nrow = 72, ncol = 2)
colnames(rice.perbandingan) <- c("Aktual","Hasil Forecast")
rice.perbandingan
accuracy(ts(rice.hasil[-1]), head(rice.test, n=72))
```

Berdasarkan hasil diatas, MAPE yang diperoleh sebesar $10.68903$.
