---
title: "Latihan MPDW Pertemuan 4"
author: "Kaylila Kireinahana"
date: "2023-09-21"
output: html_document
---

# White Noise

```{r setup, include=FALSE}
p4 <- rnorm(300)
ts.plot(p4)
```

```{r}
par(mfrow = c(1, 2)) 
acf(p4)
acf(p4, xlim = c(1, 20))
```

# MA(2)

## Pembangkitan Proses MA(2)

```{r}
set.seed(1070)
p4.ma <- p4[1]
p4.ma[2] <- p4[2]
```

Rumus MA(2): $$y_t=e_t+0.4e_{t-1}+0.6e_{t-2}$$

```{r}
for(i in 3:300){
   p4.ma[i] <- p4[i] + 0.4 * p4[i - 1] + 0.6 * p4[i - 2]
}
p4.ma
```

Atau menggunakan arima.sim:

```{r}
p4.ma1 <- arima.sim(list(order=c(0,0,2), ma=c(0.4,0.6)), n=300)
p4.ma1
```

## Karakteristik MA(2)

### Plot Time Series

```{r}
ts.plot(p4.ma)
```

Berdasarkan plot time series, terlihat bahwa data MA(2) yang dibangkitkan stasioner dalam rataan

### Plot ACF

```{r}
acf(p4.ma,lag.max = 20)
```

Berdasarkan plot AFC tersebut, terlihat bahwa plot ACF *cuts off* di lag kedua.

### Plot PACF

```{r}
pacf(p4.ma)
```

Berdasarkan plot PACF tersebut, terlihat bahwa plot PACF cenderung *tails off* dan membentuk gelombang sinus

### Plot EACF

```{r}
TSA::eacf(p4.ma)
```

### Scatterplot Antar Peubah

#### $Y_t$ dengan $Y_{t-1}$

```{r}
#Yt
p4.yt_ma <- p4.ma[-1]
p4.yt_ma
#Yt-1
p4.yt_1_ma <- p4.ma[-300]
p4.yt_1_ma
```

```{r}
plot(y=p4.yt_ma,x=p4.yt_1_ma)
```

Berdasarkan scatterplot tersebut, terlihat bahwa terdapat hubungan positif antara $Y_t$ dengan $Y_{t-1}$. Hal ini sesuai dengan teori yang ada

```{r}
cor(p4.yt_ma,p4.yt_1_ma)
```

#### $Y_t$ dengan $Y_{t-2}$

```{r}
#Yt
p4.yt_ma2 <- p4.ma[-c(1,2)]
p4.yt_ma2
#Yt-2
p4.yt_2_ma <- p4.ma[-c(299,300)]
p4.yt_2_ma
```

```{r}
plot(y=p4.yt_ma2,x=p4.yt_2_ma)
```

Berdasarkan scatterplot tersebut, terlihat bahwa terdapat hubungan positif antara $Y_t$ dengan $Y_{t-2}$. Hal ini sesuai dengan teori yang ada

```{r}
cor(p4.yt_ma2,p4.yt_2_ma)
```

#### $Y_t$ dengan $Y_{t-3}$

```{r}
p4.yt_ma3 <- p4.ma[-c(1,2,3)]
p4.yt_ma3
#Yt-2
p4.yt_3_ma <- p4.ma[-c(298,299,300)]
p4.yt_3_ma
```

```{r}
plot(y=p4.yt_ma3,x=p4.yt_3_ma)
```

Berdasarkan scatterplot tersebut, terlihat bahwa cenderung tidak terdapat hubungan antara $Y_t$ dengan $Y_{t-3}$.

```{r}
cor(p4.yt_ma3,p4.yt_3_ma)
```

Korelasi antara $Y_t$ dengan $Y_{t-3}$ hasil simulasi mendekati teori yang ada yaitu 0.

# AR(2)

## Pembangkitan Data Manual

Akan dicoba membangkitkan proses AR, yaitu AR(2) dengan $\phi_{1} = 0.5$ dan $\phi_2=0.2$ sebanyak 300 observasi dan $c=0$.

```{r}
set.seed(1070)
```

Bentuk loop dapat dilihat dari rumus AR(2) yang hendak dibangkitkan:

$Y_t=e_t+0.5Y_{t-1}+0.2Y_{t-2}$

```{r}
p4.n<-length(p4)
p4.n
p4.ar <- c(1:p4.n) 
for (i in 3:p4.n) {p4.ar[i]<-p4[i]+0.5*p4[i-1]+0.2*p4[i-2]}
p4.ar
```

## Pembangkitan Data melalui arima.sim

```{r}
p4.ar1 <- arima.sim(list(order=c(2,0,0), ar=c(0.5,0.2)), n=300)
p4.ar1
```

## Karakteristik AR(2)

### Plot Time Series

```{r}
ts.plot(p4.ar)
```

Berdasarkan plot time series tersebut terlihat bahwa data cenderung stasioner pada rataan.

### Plot ACF

```{r}
acf(p4.ar)
```

Berdasarkan plot ACF tersebut terlihat bahwa plot ACF cenderung *tails off* dan cenderung membentuk pola grafik sinus

### Plot PACF

```{r}
pacf(p4.ar)
```

Berdasarkan plot PACF tersebut, terlihat bahwa plot PACF *cuts off* pada lag pertama.

### Plot EACF

```{r}
TSA::eacf(p4.ar)
```

### Scatterplot Antar Peubah

#### $Y_t$ dengan $Y_{t-1}$

```{r}
#Yt
p4.yt_ar <- p4.ar[-1]
p4.yt_ar
#Yt-1
p4.yt_1_ar <- p4.ar[-300]
p4.yt_1_ar
```

```{r}
plot(y=p4.yt_ar,x=p4.yt_1_ar)
```

Berdasarkan scatterplot tersebut, terlihat bahwa terdapat hubungan positif antara $Y_t$ dengan $Y_{t-1}$. Hal ini sesuai dengan teori yang ada

```{r}
cor(p4.yt_ar,p4.yt_1_ar)
```

Korelasi antara $Y_t$ dengan $Y_{t-1}$ dari hasil simulasi mendekati perhitungan teoritis yaitu $\rho_1=\phi^1=0.5$

#### $Y_t$ dengan $Y_{t-2}$

```{r}
#Yt
p4.yt_ar2 <- p4.ar[-c(1,2)]
p4.yt_ar2
#Yt-2
p4.yt_2_ar <- p4.ar[-c(299,300)]
p4.yt_2_ar
```

```{r}
plot(y=p4.yt_ar2,x=p4.yt_2_ar)
```

Berdasarkan scatterplot tersebut, terlihat bahwa cenderung tidak terdapat hubungan antara $Y_t$ dengan $Y_{t-2}$.

```{r}
cor(p4.yt_ar2,p4.yt_2_ar)
```

Korelasi antara $Y_t$ dengan $Y_{t-2}$ hasil simulasi mendekati 0.

#### $Y_t$ dengan $Y_{t-3}$

```{r}
p4.yt_ar3 <- p4.ar[-c(1,2,3)]
p4.yt_ar3
#Yt-2
p4.yt_3_ar <- p4.ar[-c(298,299,300)]
p4.yt_3_ar
```

```{r}
plot(y=p4.yt_ar3,x=p4.yt_3_ar)
```

Berdasarkan scatterplot tersebut, terlihat bahwa cenderung tidak terdapat hubungan antara $Y_t$ dengan $Y_{t-3}$.

```{r}
cor(p4.yt_ar3,p4.yt_3_ar)
```

Korelasi antara $Y_t$ dengan $Y_{t-3}$ hasil simulasi mendekati 0.

# ARMA(2,2)

## Fungsi Pembangkit ARMA

```{r}
set.seed(1070)
p4.coefs <- c(0.5, 0.2)
p4.e <- c(0.4, 0.6)

p4.coefs %*% p4.e
```

```{r}
arma.sim <- function(n, macoef, arcoef){
  manum <- length(macoef)
  arnum <- length(arcoef)
  stopifnot(manum < n & arnum < n)
  
  wn <- rnorm(n, sd = 0.5)
  init <- max(manum, arnum)

  arma <- wn[1:init]
  for(i in {init+1}:n){
   mastart <- i - manum
   maend <- i-1
   arstart <- i - arnum
   arend <- i-1
   arma[i] <- sum(arcoef * arma[arstart:arend]) + sum(macoef * wn[mastart:maend])  + wn[i]
   }
  return(arma)
}
```

```{r}
# beberapa contoh pembangkitan melalui fungsi

p4.ma3 <- arma.sim(300, c(0.4, 0.6), 0)
p4.ar2 <- arma.sim(300, 0, c(0.5, 0.2))

par(mfrow = c(2, 2))
acf(p4.ma3)
pacf(p4.ma3)
acf(p4.ar2)
pacf(p4.ar2)
```

```{r}
#contoh untuk ARMA
p4.arma22 <- arma.sim(300, c(0.5, 0.2), c(0.4,0.6))

p4.arma22 |> arima(c(2,0,2))
```

```{r}
set.seed(1070)
p4.n2 = length(p4)
p4.phi1 = 0.5
p4.phi2 = 0.2
p4.theta1 = 0.4
p4.theta2 = 0.6

p4.y.arma=c(1:p4.n2)
for (i in 3:p4.n2){p4.y.arma[i] = p4.phi1*p4.y.arma[i-1] + p4.phi2*p4.y.arma[i-2]+ p4.theta1*p4[i-1] + p4.theta2*p4[i-2] + p4[i]}
```

```{r}
p4.arma11 <- arima.sim(list(order=c(2,0,2), ar = c(0.5,0.2), ma = c(0.4,0.6)), n=300)
p4.arma11
```

## Karakteristik ARMA(2,2)

### Plot Time Series

```{r}
par(mfrow = c(1, 2))
ts.plot(p4.y.arma)
ts.plot(p4.arma11)
par(mfrow = c(1, 1))
```

Berdasarkan plot time series tersebut, terlihat bahwa model ARMA(2,2) cenderung stasioner dalam rataan namun plot p4.y.arma mengalami kenaikan yang mendadak.

### Plot ACF

```{r}
par(mfrow = c(1, 2))
acf(p4.y.arma)
acf(p4.arma11)
par(mfrow = c(1, 1))
```

Berdasarkan plot ACF tersebut, terlihat bahwa model ARMA(2,2) hasil simulasi memiliki plot ACF yang *tails off*.

### Plot PACF

```{r}
par(mfrow = c(1, 2))
pacf(p4.y.arma)
pacf(p4.arma11)
par(mfrow = c(1, 1))
```

Berdasarkan plot PACF tersebut, terlihat bahwa model ARMA(2,2) hasil simulasi memiliki plot PACF yang *cuts off*,

### Plot EACF

```{r}
TSA::eacf(p4.y.arma)
TSA::eacf(p4.arma11)
```

### Scatterplot Antar Peubah

#### $Y_t$ dengan $Y_{t-1}$

```{r}
#Yt
p4.yt_arma <- p4.arma11[-1]
p4.yt_arma
#Yt-1
p4.yt_1_arma <- p4.arma11[-300]
p4.yt_1_arma
```

```{r}
plot(y=p4.yt_arma,x=p4.yt_1_arma)
```

Berdasarkan scatterplot tersebut, terlihat bahwa terdapat hubungan positif antara $Y_t$ dengan $Y_{t-1}$.

```{r}
cor(p4.yt_arma,p4.yt_1_arma)
```

#### $Y_t$ dengan $Y_{t-2}$

```{r}
p4.yt_arma2 <- p4.arma11[-c(1,2)]
p4.yt_arma2
#Yt-2
p4.yt_2_arma <- p4.arma11[-c(299,300)]
p4.yt_2_arma
```

```{r}
plot(y=p4.yt_arma2,x=p4.yt_2_arma)
```

Berdasarkan scatterplot tersebut, terlihat bahwa terdapat hubungan positif antara $Y_t$ dengan $Y_{t-2}$.

```{r}
cor(p4.yt_arma2,p4.yt_2_arma)
```

#### $Y_t$ dengan $Y_{t-3}$

```{r}
p4.yt_arma3 <- p4.arma11[-c(1,2,3)]
p4.yt_arma3
#Yt-2
p4.yt_3_arma <- p4.arma11[-c(298,299,300)]
p4.yt_3_arma
```

```{r}
plot(y=p4.yt_arma3,x=p4.yt_3_arma)
```

Berdasarkan scatterplot tersebut, terlihat bahwa terdapat hubungan positif antara $Y_t$ dengan $Y_{t-3}$.

```{r}
cor(p4.yt_arma3,p4.yt_3_arma)
```
